臺灣桃園地方法院民事簡易判決　　　 109年度桃簡字第1377號
原　　　告　劉柏峰　
訴訟代理人　劉世興律師
複代理人　　葉庭瑜律師
被　　　告　吳建成　
訴訟代理人　呂理銘律師
　　　　　　楊晴文律師
上列當事人間確認本票債權不存在事件，本院於民國110 年10月
8日言詞辯論終結，判決如下：
    主      文
原告之訴駁回。
訴訟費用由原告負擔。
    事實及理由
壹、程序方面：
    按確認法律關係之訴，非原告有即受確認判決之法律上利益
    者，不得提起之，民事訴訟法第247 條第1 項前段定有明文
    。而所謂即受確認判決之法律上利益，係指法律關係之存否
    不明確，原告主觀上認其在法律上之地位有不安之狀態存在
    ，且此種不安之狀態，能以確認判決將之除去者而言，若縱
    經法院判決確認，亦不能除去其不安之狀態者，即難認有受
    確認判決之法律上利益（最高法院52年台上字第1240號判決
    要旨參照）。查被告執原告簽發如附表一所示之本票（下稱
    系爭本票）向本院聲請強制執行，經本院以109 年度司票字
    第3078號本票裁定准予強制執行，惟原告否認系爭本票之債
    權存在，是兩造就系爭本票債權存否之爭執，已使原告在私
    法上地位處於不安狀態，且此種不安狀態，能以確認判決除
    去之，是原告有即受確認判決之法律上利益，揆諸前揭說明
    ，原告提起本件確認之訴，應予准許。
貳、實體方面：
一、原告主張：原告所簽發之系爭本票發票日均為民國105 年8
    月15日，惟被告遲至109 年始向本院聲請本票裁定，顯已罹
    於票據法第22條第1 項規定之短期時效，是系爭本票之請求
    權時效應已消滅。再者，原告當初並未填寫發票日期，亦未
    授權他人代為填寫，則發票行為尚未完成，系爭本票應屬無
    效票據。此外，原告自108 年8 月15日起，已陸續向被告清
    償新臺幣（下同）148 萬9,000 元，在此範圍被告不得再行
    請求等語。並聲明：確認被告所持系爭本票之本票債權不存
    在。
二、被告則以：
（一）原告之前妻與被告配偶為姊妹，兩造原為連襟關係，因原
      告從事經營民間借貸事務，常有資金調度需求，自103 年
      起即陸續向被告借款，並約定每月3 分利，嗣於105 年8
      月間，原告因購車而再度向被告借款50萬元，被告慮及借
      款金額已逾300 萬元，故請原告簽發本票作為擔保，方同
      意再借款50萬元，而原告簽發系爭本票後由被告配偶轉交
      給被告，其上已齊備票據法規定之應記載事項，且原告於
      借款時再三向被告保證，其與被告為姻親關係，是自己人
      絕對不會倒帳，又原告均依約給付利息，故被告不疑有他
      ，陸續借款予原告。原告於107 年初與妻子離異後，原告
      表示希望能降低利息，故兩造合意改算1 分利，並同意借
      款本金扣除零頭，計算到108 年11月為止，借款本金應為
      330 萬元，但計算利息時，僅以本金300 萬元為計算基準
      ，故自107 年4 月起，借款利息即以本金300 萬元1 分利
      計算。詎原告自108 年10月起，即以經濟困難為由，未能
      按期給付利息，經被告屢次催討，原告除表示絕對不會賴
      帳外，並於108 年12月28日再匯款1 萬元之利息，但從此
      避不見面，被告迫於無奈遂持系爭本票向本院聲請本票裁
      定。
（二）原告自105 年9 月26日起陸續以匯款方式給付利息，且原
      告於系爭本票之時效消滅後，仍繼續給付利息，實已承認
      債務，可認原告有拋棄時效之意思表示，不得以系爭本票
      罹於時效為由拒絕給付。又系爭本票為原告事先備妥，交
      付給被告妻時，其上已蓋有發票日期，並填妥金額、姓名
      、地址及身分證字號、蓋有手印，發票行為業已完成等語
      ，資為抗辯。並聲明：原告之訴駁回。
三、兩造不爭執事項（見本院卷第121頁）：
（一）原告於系爭本票上簽名並按捺指紋後交付予被告。
（二）原告自105 年9 月26日至108 年12月28日共給付被告148
      萬9,000 元，給付日期及金額如附表二所示。
四、本院之判斷：
（一）原告交付系爭本票予被告時，是否欠缺記載發票日而為無
      效票據？
   1、按當事人主張有利於己之事實，就其事實有舉證之責任。
      又私文書經本人簽名、蓋章或按指印者，推定為真正，民
      事訴訟法第277 條及第358 條第1 項規定甚明。倘票據上
      發票人之簽章用印確為真正，則發票人就其抗辯其未填載
      或授權他人填載系爭支票之金額及發票日之事實，自應負
      舉證之責任（最高法院105 年度台簡上字第24號判決意旨
      參照）。
   2、經查，原告於系爭本票上簽名並按捺指紋後交付予被告乙
      情，為兩造所不爭執，已如前述，其雖主張簽發系爭本票
      時，未填載發票日此必要記載事項，然為被告所否認，則
      依上開說明，應由原告就系爭本票原係欠缺發票日乙情，
      負舉證之責；然原告並未提出任何證據以實其說，則其主
      張系爭本票欠缺發票日此法定絕對必要記載事項而無效云
      云，即難採信。
（二）原告主張票據時效抗辯，有無理由？
   1、按消滅時效因請求、承認、起訴而中斷，民法第129 條第
      1 項定有明文。所謂承認，指義務人向請求權人表示是認
      其請求權存在之觀念通知而言，又承認不以明示為限，默
      示的承認，如請求緩期清償、支付利息等，亦有承認之效
      力（最高法院51年台上字第1216號判決意旨參照）。次按
      票據上之權利，對本票發票人，自到期日起算，3 年間不
      行使，因時效而消滅；時效完成後，債務人得拒絕給付，
      票據法第22條第1 項、民法第144 條第1 項亦分別定有明
      文。又債務人於時效完成後所為之承認，固無中斷時效之
      可言，然既明知時效完成之事實而仍為承認行為，自屬拋
      棄時效利益之默示意思表示，且時效完成之利益，一經拋
      棄，即恢復時效完成前狀態，債務人顯不得再以時效業經
      完成拒絕給付（最高法院50年台上字第2868號判決意旨參
      照）。
   2、經查，系爭本票之發票日均為105 年8 月15日，然而，原
      告自105 年9 月26日至108 年12月28日共給付被告148 萬
      9,000 元，給付日期及金額如附表二所示，為兩造所不爭
      執，已如前述，是原告既於簽發系爭本票後陸續支付利息
      （詳後述），應認原告有承認債務之效力，而中斷時效，
      況本件原告主張已給付之金額均係清償借款本金，益證原
      告承認本件債務，是以，被告於109 年5 月8 日向本院聲
      請本票裁定強制執行時，系爭本票債權尚未罹於時效。縱
      認原告之主張為真，被告聲請本票裁定時系爭本票已罹於
      時效，惟原告其後仍持續給付利息，最後一次係於108 年
      12月28日給付被告1 萬元，足見被告在系爭本票已罹於時
      效後，仍為承認本件債務，自屬拋棄時效利益之默示意思
      表示，即不得再以時效業經完成拒絕給付。從而，原告主
      張系爭本票債權已罹於時效，自得拒絕給付云云，即無理
      由。
（三）原告給付被告148 萬9,000 元，係支付借款利息或清償本
      金？
   1、原告主張自108 年8 月15日起，已陸續向被告清償148 萬
      9,000 元，在此範圍被告不得再行請求等語，惟遭被告否
      認，並以前詞置辯。經查，原告雖主張已給付之金額均係
      清償本金，惟原告又稱：兩造沒有約定利息，但是原告每
      個月都有給付被告3 到5 千元的現金以支付利息等語（見
      本院卷第120 頁），則依原告所述，既然兩造沒有約定利
      息，原告為何要支付利息？每月應支付多少利息？若清償
      本金均係以匯款方式，為何要以現金支付利息？可見原告
      上開所述，顯與常情有違，且未提出證據以實其說，難認
      有據。
   2、再查，依被告提出兩造於108 年11月2 日之通話錄音譯文
      （見本院卷第76至79頁），其中項次第72至74項、第83項
      略以：被告稱「50萬我有拿到，380 萬元，你還剩下330
      萬元」，原告稱「我如果真的有給你趴（賴帳），我何必
      拿那筆50萬元給你」，被告稱「你如果不想給我趴（賴帳
      ），那剩下的330 萬元你要處理…欠錢，說到還錢大家都
      是一個樣，我都知道」…原告稱「我今天對帳是對你的帳
      ，又不是對你老婆，我為什麼要接她的電話，我今天是跟
      你借，不是跟你老婆借」等語，足認原告承認有向被告借
      款，且兩造於108 年11月2 日確認借款本金尚有330 萬元
      未清償。又上開譯文項次第31到35項、第45項略以：原告
      稱「我3 萬元每個月…」，被告稱「不要說兩年啦，從去
      年4 月份開始，我有記錄，從去年4 月份開始的」，原告
      稱「那之前我有沒有付利息給你的嗎？」，被告稱「一開
      始只有1 個月沒有給利息」，原告稱「那剩下我是不是都
      是10萬、10萬給你？」、「我哪一次的利息有拖欠過你？
      頂多拖欠1 、2 天，我也是6 萬、5 萬、4 萬，我哪有拖
      欠」等語，可知兩造確有給付利息之約定，且原告每個月
      均有支付利息給被告。
   3、本件被告辯稱：兩造自107 年4 月起，借款利息即以本金
      300 萬元1 分利計算等語，並臚列原告給付利息之日期及
      金額如附表二所示，是原告自107 年4 月起，每月給付3
      萬元，均係以本金300 萬元1 分利計算之利息，足堪認定
      。又兩造均不爭執彼此有長期借貸關係，期間原告清償部
      分本金，而後又再行借款，則被告辯稱：原告自105 年9
      月至107 年3 月，每月按本金數額以月息3 分計算，給付
      利息之日期及金額亦如附表二所示等語，參以前開兩造之
      對話內容，堪認被告所辯為真。從而，原告已給付被告14
      8 萬9,000 元，均係支付借款之利息，故原告主張在此範
      圍被告不得再行請求云云，洵屬無據。
四、綜上所述，原告請求確認被告持有之系爭本票，對原告之本
    票債權不存在，為無理由，應予駁回。
五、本件事證已臻明確，兩造其餘主張、陳述及所提之證據，經
    審酌均與判決結果不生影響，爰不一一論列，附此敘明。
六、訴訟費用負擔之依據：民事訴訟法第78條。
中    華    民    國   110    年    11    月    12    日
                  桃園簡易庭  法  官  陳容蓉
以上為正本係照原本作成。
如不服本判決，應於送達後20日內，向本院提出上訴狀並表明上
訴理由，如於本判決宣示後送達前提起上訴者，應於判決送達後
20日內補提上訴理由書（須附繕本）。
如委任律師提起上訴者，應一併繳納上訴審裁判費。
中    華    民    國   110    年    11    月    15    日
                              書記官  王翰揚
附表一：
┌──┬─────┬─────┬───────┬───────┐
│編號│ 票據號碼 │ 票面金額 │    發票日    │    到期日    │
│    │          │（新臺幣）│   （民國）   │   （民國）   │
├──┼─────┼─────┼───────┼───────┤
│ 1  │ CH588411 │ 50 萬元  │105 年8 月15日│    未填載    │
├──┼─────┼─────┼───────┼───────┤
│ 2  │ CH588412 │ 50 萬元  │105 年8 月15日│    未填載    │
├──┼─────┼─────┼───────┼───────┤
│ 3  │ CH588413 │ 50 萬元  │105 年8 月15日│    未填載    │
├──┼─────┼─────┼───────┼───────┤
│ 4  │ CH588414 │ 50 萬元  │105 年8 月15日│    未填載    │
├──┼─────┼─────┼───────┼───────┤
│ 5  │ CH588415 │ 50 萬元  │105 年8 月15日│    未填載    │
├──┼─────┼─────┼───────┼───────┤
│ 6  │ CH588416 │ 70 萬元  │105 年8 月15日│    未填載    │
└──┴─────┴─────┴───────┴───────┘